【裁判字號】    97,消債更,996
【裁判日期】    980120
【裁判案由】    更生事件
【裁判全文】
臺灣臺南地方法院民事裁定           97年度消債更字第996號
聲  請  人
即  債務人  甲○○
代  理  人  吳政遇律師
上列當事人聲請消費者債務清理事件，本院裁定如下：
    主  文
債務人甲○○自民國九十八年一月二十日下午四時起開始更生程
序。
    理  由
一、按債務人不能清償債務或有不能清償之虞，得依本條例所定
    更生或清算程序，清理其債務。債務人無擔保或無優先權之
    債務總額未逾新臺幣（下同）一千二百萬元者，於法院裁定
    開始清算程序或宣告破產前，得向法院聲請更生。法院開始
    更生程序之裁定，應載明其年、月、日、時，並即時發生效
    力，消費者債務清理條例第3 條、第42條第1 項、第45條第
    1 項分別定有明文。次按，債務人對於金融機構因消費借貸
    、自用住宅借款、信用卡或現金卡契約而負債務，在聲請更
    生或清算前，應提出債權人清冊，以書面向最大債權金融機
    構請求協商債務清償方案，並表明共同協商之意旨，債務人
    與金融機構協商成立者，不得聲請更生或清算，但因不可歸
    責於己之事由，致履行顯有重大困難者，不在此限。本條例
    施行前，債務人依金融主管機關協調成立之中華民國銀行公
    會會員，辦理消費金融案件無擔保債務協商機制與金融機構
    成立之協商，準用前項之規定。消費者債務清理條例第151
    條第1、5、6項亦定有明文。
二、本件聲請意旨略以：聲請人即債務人甲○○任職於私立育承
    學園文理短期補習班，每月薪資為17,000元，每月另領有殘
    障補助2,290元，除上該收入外，名下雖有房屋、土地、田
    賦各1筆及汽車2輛，財產總額為1,092,600元，但累積債務
    總額達3,039,223元，負債顯然超過資產，已達不能清償債
    務或有不能清償之虞之程度。聲請人雖曾於民國95年5月8日
    依照中華民國銀行公會會員辦理消費金融案件無擔保債務協
    商機制與債權人安泰銀行等11家銀行成立協商，約定自95年
    6月起，分120期，利率0%，於每月10日支付18,018元，至全
    部清償為止；然聲請人每月收入扣除應清償之協商金額後，
    已無法維持基本生活費支出，因此有不可歸責於己致履行顯
    有重大困難之事由，且聲請人之無擔保或無優先權債務總額
    未逾1,200萬元，復未經法院裁定開始清算程序或宣告破產
    ，爰依法向本院聲請更生等語。
三、經查：
  (一)聲請人主張之上開事實，業據其提出財產及收入狀況說明書
    、戶籍謄本、財政部臺灣省南區國稅局95及96年度綜合所得
    稅各類所得資料清單、財產歸屬資料清單、財團法人金融聯
    合徵信中心當事人綜合信用報告、勞工保險被保險人投保資
    料表、中華民國身心障礙手冊影本、土地及建物登記謄本、
    銀行存摺影本及其他生活開銷等證明文件為證，復經本院調
    取聲請人之郵政、勞保、健保、集保、財政部臺灣省南區國
    稅局所得稅之申報資料及稅務電子閘門財產所得調件明細表
    在卷可稽，並向聲請人任職之私立育承學園文理短期補習班
    查明屬實，亦有該補習班97年12月29日函文1份附卷可憑，
    堪認聲請人確已達不能清償債務或有不能清償之虞之程度。
  (二)而聲請人雖曾於消費者債務清理條例施行前，與各債權銀行
    就無擔保債務成立協商，約定自95年6月起，分120期，利率
    0%，每月償還18,018元等情，有協議書、無擔保債務還款計
    劃附卷可按，然依聲請人所述聲請人每月收入為19,290元（
    每月薪資收入17,000元＋每月殘障補助2,290元＝19,290元
    ），即依本院調閱聲請人95、96年度所得稅申報資料，聲請
    人該二年度薪資及獎金所得分別為204,000元、210,000元，
    有本院稅務電子閘門財產所得調件明細表附卷足參，據此計
    算，聲請人每月平均收入僅17,500元，並依臺灣省96年每月
    每人最低生活費係9,509元計算，以聲請人每月所領之薪資
    扣除其最低生活費9,509元後，已不足支付其之前與各債權
    銀行就無擔保債務成立協商所約定每月應償還之18,018元。
    是聲請人主張有不可歸責於己之事由，致履行上開協議顯有
    重大困難，堪予採信。
四、綜上所述，聲請人僅係一般消費者，並未從事營業，其已達
    不能清償債務或有不能清償之虞之程度，其中無擔保或無優
    先權之債務，在1200萬元以下，之前雖與各債權銀行達成協
    議，但因不可歸責於己之事由，致履行上開協議顯有重大困
    難，且未經法院裁定開始清算程序或宣告破產，又查無消費
    者債務清理條例第6 條第3 項、第8 條或第46條各款所定駁
    回更生聲請之事由存在，則債務人聲請更生，應屬有據，爰
    裁定如主文。
中    華    民    國    98    年    1    月    20    日
                  民事第二庭  法  官  李杭倫
上為正本係照原本作成。
本件不得抗告。
本裁定已於98年1月20日下午4時公告。
中    華    民    國    98    年    1    月    20    日
                              書記官  蔡曉


司法院資訊處製作；財團法人民間司法改革基金會備份。
